臺灣高等法院民事裁定　　　　　　　　　95年度抗字第1571號
抗　告　人　天行健實業有限公司
法定代理人　乙○○
代　理　人　翁雅欣律師
　　　　　　王文成律師
上列抗告人與相對人甲○○○○○○○○○○○○○（即賽諾菲‧安萬特股份有
限公司）間假處分事件，對於中華民國95年10月13日臺灣臺北地
方法院95年度智裁全字第46號裁定，提起抗告，本院裁定如下：
    主  文
抗告駁回。
抗告費用由抗告人負擔。
    理  由
一、抗告人於原法院聲請意旨略以：抗告人成立於民國（下同）
    91年初，於95年6 月26日經行政院衛生署核准衛署藥製字第
    04862 號「利栓溶膜衣錠75毫克」（Deplat Film-Coated
    Tab lets 75mg）（下稱利栓溶）之藥品許可證，又利栓溶
    之成分為「氯匹多瑞硫酸氫」（Clopidogrel Hydrogen
    Sulf- ate，CHS），限制項目註記有「國產」、「監視中學
    名藥」，故利栓溶為我國國產之學名藥，而與相對人生產之
    保栓通膜衣錠75公絲（Plavix Film-Coated Tablets 75mg
    ）（下稱保栓通）為主成分相同之相競爭藥品，但各自委由
    不同之製造廠製造，並有不同之製藥過程。惟相對人自95年
    1 月起，即有系統、有計劃地在臺灣重要醫學期刊，刊登保
    栓通專利資訊之敬告啟事（下稱系爭敬告啟事），主張保栓
    通受到第190825號專利（下稱系爭專利）之保護，相對人此
    項宣示，影射其競爭對手非法侵害其專利權，以遂其阻撓學
    名藥進入市場之不法目的。又相對人於保栓通藥品、包裝盒
    或仿單上，均未附有專利證書號數之標示，卻透過臺灣關係
    企業賽諾菲安萬特股份有限公司及代理商臺灣必治妥貴寶股
    份有限公司（下稱必治妥公司）之業務人員，頻繁拜訪客戶
    ，影射利栓溶與保栓通含有相同成分，使客戶懼於使用學名
    藥，此非屬專利權之正當行使。又依系爭專利之說明書所示
    ，相對人所有之專利僅及於一種新穎的氯匹多瑞硫酸氫（即
    型式2 ）之晶態多晶型物，並未及於所有之氯匹多瑞硫酸氫
    之晶態，然據相對人系爭敬告啟事所載，易使人誤以為所有
    之氯匹多瑞硫酸氫之原料物均為相對人專利權所及，況95年
    9 月13日經濟日報亦報導：「必治妥公司曾設法阻撓一種學
    名藥與最暢銷之抗凝血保栓通競爭，此舉違反去年與檢方達
    成的緩起訴協議。……今（95）年3 月必治妥公司要求加拿
    大學名藥製造商Apotex延後銷售保栓通之學名藥，但此舉有
    觸法之嫌，……」等語，足見相對人系爭敬告啟事，誇示、
    擴張其專利範圍，誤導任何與保栓通競爭之藥品有氯匹多瑞
    硫酸氫成分之藥品即侵害其專利權，從而，相對人有無濫用
    專利權、違反公平交易秩序，並侵害抗告人之名譽權、公平
    競爭利益與營業利益，即為爭執中之繼續性法律關係，抗告
    人得依民法第18條、第148 條、第184 條、第195 條，公平
    交易法第30條、第31條，專利法第56條等規定，請求相對人
    停止侵權行為及賠償損害。又因相對人一連串、有計畫、有
    目的之阻撓學名藥競爭之不法行為，利栓溶難以進入藥品市
    場，倘不准許本件定暫時狀態之處分，將造成抗告人之急迫
    危險，不僅前所為之研發、進行生物相等性實驗、製造、申
    請藥品許可證、行銷等成本付之一炬，原預期可得之利益亦
    隨之喪失，必造成抗告人之重大損害，縱抗告人得以訴訟排
    除此項侵害，惟取得確定判決曠日廢時，抗告人因此所受之
    損害將難以回復等語，爰聲請定暫時狀態之處分。並聲明：
    抗告人願提供一定數額之現金、等值之重要政府公債或華南
    商業銀行可轉讓定期存單為擔保，相對人應容忍抗告人對於
    利栓溶藥品、含有氯匹多瑞硫酸氫成分之產品，自行或委請
    他人或受人委託，為生產、製造、進口、販賣之要約、批發
    、零售、輸出、調劑、使用、施用、陳列、加工、實施、授
    權、分配、出借、供應、提供、交付、處方、處分或其他相
    關行為，並得以產品發表會、說明會觀摩會、展示會、刊登
    廣告、產品目錄、仿單、網際網路、媒體傳播或其他方式而
    為推廣、促銷或引述之行為，相對人不得為任何妨礙、干擾
    或阻止行為。
二、原法院則以：相對人就氯匹多瑞硫酸氫之多晶型式既有專利
    權，相對人自得禁止他人侵害其專利權，無容忍他人之義務
    ，又抗告人雖提出得即時調查之證據，以釋明其所主張之請
    求及假處分之原因，並聲明願供擔保以代釋明之不足，惟其
    聲請漫無期限之假處分命令，與假處分之保全目的不符等語
    ，駁回抗告人之聲請。
三、抗告人抗告意旨略以：相對人保栓通之5 年行政保護期已於
    94年7 月2 日屆滿，同成分、劑型、劑量之學名藥，本可為
    市場公平競爭，抗告人取得行政院衛生署藥品許可證，依法
    得自行或委請他人為製造、販賣、進口、使用、行銷，享有
    營業利益與公平競爭利益，且享有名譽權等人格權。相對人
    不實指控保栓通相競爭之學名藥侵害專利等不法行為，侵害
    抗告人之名譽權、營業利益與公平競爭利益，抗告人有採取
    自保行動之必要，生物科技產業為我國新興產業，投資成本
    甚鉅，市場競爭亦屬激烈，利栓溶因相對人之行為而難以進
    入藥品市場，投資者亦不願再繼續投資，若不許本件假處分
    ，抗告人隨時有倒閉之風險，顯有急迫之危險，抗告人自得
    聲請命容忍之不作為假處分，抗告人就本件定暫時狀態之處
    分請求及假處分之原因，已提出能即時調查之證據以釋明之
    。又假處分並非一經核准即漫無期限，可由法院以裁定酌定
    ，債務人對期限之命令亦可聲請法院撤銷之，運用命債權人
    限期起訴，且假處分原因消滅與情事變更同為假處分撤銷之
    事由，得由債務人主張之，是原裁定未依法酌定期限，即駁
    回抗告人之聲請，顯有違誤等語，求予廢棄原裁定，並請求
    准許抗告人於原法院之聲請。
四、按於本案訴訟能確定爭執之法律關係，為防止發生重大之損
    害或避免急迫之危險或有其他相類之情形而有必要時，得聲
    請為定暫時狀態之處分，民事訴訟法第538 條第1 項、第2
    項定有明文。故定暫時狀態處分之聲請，須具備下列之要件
    ，始能准許：(1)須兩造間有爭執之法律關係，並以此法律關
    係為本案之訴訟標的，且此項有爭執之法律關係必須有其繼
    續性，如所有權、通行權、專利權、商標權、占有狀態或扶
    養義務之爭執等屬之。(2)須兩造間為本案訴訟標的之法律關
    係，能以終局判決確定者。(3)須為防止發生重大損害、避免
    急迫危險或有其他相類情形而有必要。又依民事訴訟法第
    538條之4準用同法第533 條、第526 條第1 項規定，請求及
    定暫時狀態處分之原因，應釋明之，故聲請人應提出相當證
    據釋明有定暫時狀態之必要。
五、本件抗告人係主張相對人所為系爭敬告啟事之行為，侵害抗
    告人之權益，致抗告人受有損害，而依公平交易法第30條、
    第31條、專利法第56條第3 項、民法第18條、第148 條、第
    184 條、第195 條之規定，請求相對人停止侵權行為及負損
    害賠償責任，是抗告人請求權之基礎，係侵權行為損害賠償
    之法律關係（專利法第56條第3 項並非請求權基礎，無成為
    民事訴訟之訴訟標的法律關係之可言）。經查：相對人就氯
    匹多瑞硫酸氫之多晶型式有專利權，有中華民國專利證書發
    明第190825號附卷可稽（見原法院卷第45頁至第52頁）；而
    抗告人之利栓溶，依工研院95年10月5 日專利侵害鑑定報告
    書之鑑定結果：「利栓溶藥品所使用之原料氯匹多瑞硫酸氫
    之多晶型式藥品粉末，並未落入系爭專利之申請專利範圍」
    ，有工研院鑑定報告書附卷可稽（見原法院卷第112 頁），
    抗告人之利栓溶既未落入系爭專利之申請專利範圍，則相對
    人於95年1 月16日在醫藥世界週刊、95年1 月26日在醫藥新
    聞、95年6 月間在2007及2006年常用藥物治療手冊刊登之系
    爭敬告啟事所載內容（見原法院卷第30頁至第32頁），僅在
    表明相對人擁有系爭專利，且有專利法第56條規定之各項權
    利，並使他人知悉系爭專利以防止侵害，顯與抗告人之利栓
    溶並無關聯。且相對人之系爭敬告啟事，係個別單一行為，
    非持續性之行為，抗告人就相對人主張之侵權行為損害賠償
    ，亦係對每一個別侵權行為請求之，其請求權亦無繼續性可
    言，故抗告人主張兩造間所爭執之侵權行為法律關係，顯非
    屬繼續性之法律關係，不符定暫時狀態處分之要件。況相對
    人系爭敬告啟事之內容既僅針對系爭專利，而抗告人之利栓
    溶未落入系爭專利之申請專利範圍，相對人之敬告啟事，究
    有何妨礙或禁止抗告人使用利栓溶藥品之情事，抗告人又有
    何急迫之危險，抗告人皆未能釋明。故抗告人所提本件定暫
    時狀態處分之聲請，即屬不應准許。
六、況按若果有急迫之危險，衡之常理，抗告人除應聲請定暫時
    狀態之處分外，更應立即提起本案訴訟以求根本解決，詎抗
    告人自95年10月12日聲請本件定暫時狀態處分（遭原法院予
    以駁回）時起迄今已逾半年，猶未提起本案訴訟，誠難謂有
    何急迫之危險。抗告人希冀以「定暫時狀態處分」達到本案
    訴訟勝訴執行之目的，自更不能容許，併此敘明。
七、綜上所述，原裁定駁回抗告人之聲請，理由雖有不同，結論
    尚無二致，抗告意旨指摘原裁定不當，求予廢棄，仍屬無理
    由，應予駁回。
八、據上論結，本件抗告為無理由，爰裁定如主文。
中　　華　　民　　國　　96　　年　　5 　　月　　17　　日
                    民事第四庭
                        審判長法　官  張劍男
　　　　　　　　　　　    　　法　官  彭昭芬
　　　　　　　　　　　    　　法　官  丁蓓蓓
正本係照原本作成。
本裁定除以適用法規顯有錯誤為理由，並經本院許可外，不得再
抗告。如提起再抗告，應於收受後10日內委任律師為訴訟代理人
向本院提出再抗告狀。並繳納再抗告費新台幣１千元。
中　　華　　民　　國　　96　　年　　5 　　月　　17　　日
　　　　　　　　　　　　　　　書記官  張淑芬
